【裁判字號】    97,訴緝,128
【裁判日期】    970327
【裁判案由】    偽造文書等
【裁判全文】
臺灣臺中地方法院刑事判決             97年度訴緝字第128號
公  訴  人  臺灣臺中地方法院檢察署檢察官
被      告  乙○○
上列被告因偽造文書等案件，經檢察官提起公訴（八十四年度偵
字第一四三五一號、八十四年度偵字第一七○八三號），本院判
決如下：
    主  文
本件免訴。
    理  由
一、本件公訴意旨略以：被告乙○○自七十九年三月一日起即任
    職於國泰人壽保險股份有限公司展業中南通訊處擔任營業專
    員，乃係從事業務之人。詎被告竟(一)連續多次冒用丙○○等
    人名義在貸款申請書偽造渠等署押向國泰人壽保險股份有限
    公司辦理貸款，使國泰人壽保險股份有限公司陷於錯誤，如
    數貸予共新台幣一百八十九萬三千元，被告將得款予以花用
    。(二)被告連續三次將向保戶清償國泰人壽保險股份有限公司
    之借款分別為二十八萬元、十萬元、一萬六千八百七十五元
    予以侵占入己。被告另行起意，明知其自八十二年起即陸續
    向甲○借貸一百四十三萬二千元尚未返還，以無償債給付能
    力，竟於八十三年三月十六日在其經營之ＫＴＶ內向甲○詐
    稱如與之簽約投資事業，並由其統籌經營，每月可分紅二次
    ，如經營失敗，她願無條件償還甲○之資金，使甲○陷於錯
    誤，再交付被告六百萬元，而被告則交付同額本票以取信甲
    ○。詎被告於八十四年四月間，即捲款潛逃，不知去向。案
    經國泰人壽保險股份有限公司及甲○告訴偵辦。因認被告涉
    犯刑法之行使偽造私文書罪、業務侵占罪、詐欺取財罪。
二、查被告行為後，刑法第二條第一項、第八十條第一項、第八
    十三條業於九十四年二月二日修正公布，並自九十五年七月
    一日起施行。修正後刑法第二條第一項規定，已將新舊法律
    適用之「從新從輕」原則，改採「從舊從輕」原則，而此規
    定僅係規範行為後法律變更所生新舊法律比較適用之準據法
    ，並非實體刑罰法律，自不生行為後法律變更之比較適用之
    問題，應逕行適用新法第二條第一項之規定，為「從舊從輕
    」之比較。又關於追訴時效期間之修正，應屬實體刑罰法律
    變更，而有第二條第一項之適用。經比較修正前、後刑法第
    八十條第一項關於追訴權時效期間之規定，修正後刑法第八
    十條第一項所定時效期間較長，顯不利於被告，是本件關於
    追效權時效之計算，自應適用修正前刑法第八十條之規定，
    且關於追訴權時效之停止進行及其期間、計算，亦應一體適
    用修正前刑法第八十三條之規定，合先敘明。
三、按案件時效已完成者，應諭知免訴之判決，並得不經言詞辯
    論為之，刑事訴訟法第三百零二條第二款、第三百零七條定
    有明文。次按追訴權之時效，如依法律之規定，偵查、起訴
    或審判之程序不能開始或繼續時，停止其進行。前項時效停
    止，自停止原因消滅之日起，與停止前已經過之期間，一併
    計算。停止原因繼續存在之期間，如達於修正前刑法第八十
    條第一項各款所定期間四分之一者，其停止原因視為消滅，
    亦為修正前刑法第八十三條所明定。又按已實施偵查及經提
    起訴訟，且在審判進行中，均不生時效進行之問題。所謂實
    施偵查者，係指檢察署收受警局移送書或告訴、告發之日起
    為檢察官發動偵查權之時而言（司法院大法官會議釋字第一
    三八號、釋字第一二三號解釋及最高法院八十二年九月二十
    一日第十次刑事庭會議決議參照）。
四、經查：１、被告乙○○被訴所犯之罪，其最重本刑均為有期
    徒刑五年，依刑法第八十條第一項第一款之規定，其追訴權
    期間為十年；２、又被告因逃匿，經本院通緝，致審判不能
    進行，應一併計算該項追訴期間四分之一，為二年六月；３
    、並參照司法院大法官會議釋字第一三八號、第一二三號及
    最高法院八十二年九月二十一日第十次刑事庭會議紀錄意旨
    ，已實施偵查及經提起訴訟，且在審判進行中，均不生時效
    進行之問題，故本件須加計通緝發布日減去開始實施偵查日
    之期間（即通緝發布日之八十五年二月九日減去開始實施偵
    查日之八十四年八月二十八日之五月十五日）；４、最後，
    參照最高法院八十二年度第十次刑事庭會議決議之見解，提
    起公訴至法院繫屬日之不算在其內，故應再減去提起公訴日
    至法院繫屬日之期間（即法院繫屬日八十四年十二月十一日
    減提起公訴日八十四年十一月二十八日之十三日）。亦即，
    自被告最後犯罪行為終了日期之八十四年四月二十日起算、
    加計追訴權時效十年、追訴權時效期間加四分之一（二年六
    月）、加計通緝發布日減去開始實施偵查日之五月十五日；
    及最後應減去提起公訴日至法院繫屬日之十三日。是以，被
    告乙○○被訴犯罪之追訴權時效，應於九十七年三月二十二
    日完成。準此，被告乙○○自行為時迄今，已逾追訴期間，
    其追訴期間業已完成，揆諸前揭說明，爰不經言詞辯論，逕
    為諭知免訴之判決。
據上論斷，依刑事訴訟法第三百零二條第二款、第三百零七條，
判決如主文。
中    華    民    國    97    年    3     月    27    日
                  刑事第四庭    審判長法  官  林宜民
                                      法  官  許惠瑜
                                      法  官  林清鈞
上正本證明與原本無異。
如不服本判決，應於收受送達後10日內向本院提出上訴書狀（應
敘述具體理由並附繕本）。
上訴書狀如未敘述理由，應於上訴期間屆滿後20日內補提理由書
於本院。
                                書記官  陳貴卿
中    華    民    國    97    年    3     月    27    日


司法院資訊處製作；財團法人民間司法改革基金會備份。
